【裁判字號】    98,財管,20
【裁判日期】    980420
【裁判案由】    選任遺產管理人
【裁判全文】
臺灣臺南地方法院民事裁定             98年度財管字第20號
聲  請  人  臺灣金聯資產管理股份有限公司
法定代理人  甲○○
上列聲請人聲請為被繼承人陳王麗月指定遺產管理人事件，本院
裁定如下：
    主      文
選任財政部國有財產局臺灣南區辦事處臺南分處為被繼承人陳王
麗月（女，民國○○○年○月○日生，身分證統一編號：Ｚ00
0000000號）之遺產管理人。
聲請程序費用新臺幣壹仟元由被繼承人陳王麗月之遺產負擔。
    理      由
一、本件聲請意旨略以：緣本院97年度執字第95795號強制執行
    事件，債務人（即被繼承人）陳王麗月業於民國95年10月9
    日亡故，依民法第1138條第1順位至第3順位繼承人皆依民法
    第1174條規定向法院聲明拋棄繼承並獲法院准予備查或已亡
    故，致無人繼承。經查被繼承人陳王麗月之各順位繼承人雖
    均拋棄繼承或死亡，然配偶乙○○對被繼承人陳王麗月生前
    之債權債務關係及財產狀況顯較其他人或國有財產局更瞭解
    ，另按司法院74年10月15日（74）院臺廳1字第05786號函示
    意旨：「宜儘量避免選任財政部國有財產局為遺產管理人」
    ，選任乙○○應為最佳人選。茲聲請人基於利害關係人之地
    位，爰依民法第1178條第2項規定，聲請本院選任乙○○為
    被繼承人陳王麗月之遺產管理人等語。
二、按繼承人均拋棄其繼承權者，準用關於無人承認繼承之規定
    ，民法第1176條第6項定有明文。又繼承開始時，繼承人之
    有無不明，而不能依民法第1177條選定遺產管理人時，得由
    利害關係人聲請法院選任之。民法第1178條第2項亦定有明
    文。是揆諸前揭規定意旨，於繼承人皆拋棄其繼承權，無人
    繼承時，亦應許利害關係人聲請法院選任遺產管理人，俾為
    遺產之處置。
三、經查：聲請人上開主張，業據提出本院98年2月19日南院龍
    97執如字第95795號民事執行處通知、被繼承人之除戶謄本
    、繼承系統表、繼承人之戶籍謄本、本院98年2月3日南院龍
    家家95年度繼字第2080號准予備查函、借據、債權憑證、債
    權讓與證明書、行政院金融監督管理委員會94年12月1日金
    管銀（六）字第09460011110號函等影本各乙份為證，堪認
    屬實。次查被繼承人之法定繼承人均已聲明拋棄繼承權，而
    聲請人為被繼承人之債權人，其以利害關係人身分聲請選任
    被繼承人之遺產管理人，自屬合法，應予准許。
四、按公示催告期限屆滿，無繼承人承認繼承時，其遺產於清償
    債權，並交付遺贈物後，如有剩餘，歸屬國庫，又按非公用
    國有財產以財政部國有財產局為管理機關。民法第1185條、
    國有財產法第12條分別定有明文。查本件被繼承人陳王麗月
    之繼承人均已拋棄繼承權，足見渠等對被繼承人遺產之處置
    已漠不關心，經本院函詢拋棄繼承人兼債務人乙○○擔任遺
    產管理人之意願，其迄今未具狀表示意見，自難期待其對於
    被繼承人之遺產能公正客觀地善盡管理職責及義務。而被繼
    承人之遺產，倘無人承認繼承時，於清償債權，交付遺贈物
    後，將歸屬國庫，故為使遺產之處置順利進行，並考量遺產
    管理之專業性與公平性，本院認選任財政部國有財產局臺灣
    南區辦事處臺南分處為被繼承人陳王麗月之遺產管理人為適
    當。
五、依非訟事件法第157條，裁定如主文。
中    華    民    國    98    年    4     月    20    日
                     家事法庭法  官    楊佳祥
以上正本證明與原本無異。
如對本裁定抗告須於裁定送達後10日內向本院提出抗告狀，並應
繳納抗告費新臺幣1000元。
中    華    民    國    98    年    4     月    20    日
                             書記官    葉芳如


司法院資訊處製作；財團法人民間司法改革基金會備份。
